臺灣臺北地方法院刑事判決　　　　　　　　　　　　　　　九十年度自字第八號
　　自　訴　人　士騰企業有限公司
　　代　表　人　丙○○
　　被　　　告　乙○○
　　公設辯護人　甲○
右列被告因業務侵占案件，經自訴人提起自訴，甲○判決如左：
    主  文
乙○○連續意圖為自己不法之所有，而侵占對於業務上持有之物，處有期徒刑參年。
    事  實
一、乙○○於民國八十年間起任職士騰企業有限公司（下稱士騰公司）會計一職，有
    關士騰公司財務均為其業務範圍，竟意圖為自己不法所有之概括犯意，連續自八
    十二年六月十五日起至八十七年底，於如附表一所示之時間、方式，藉職務上存
    取款項、轉帳、收取貨款之便，將因業務上所持有之如附表一所示之士騰公司款
    項金額侵占入己，於八十七年七月二日乘將士騰公司匯出貨款至上海永海蠟燭廠
    之際，將其中部分貨款美金三千四百零六點八元侵占入己，且為掩藏上述侵占犯
    行，乃基於行使變造私文書之犯意，將上海商業儲蓄銀行（下稱上海商銀）賣匯
    水單之日期「ＪＵＬ．１４．１９９８」變造為「ＪＵＬ．１０．１９９８」，
    並傳真至上海永海蠟燭廠而為行使，足生損害於士騰公司及上海商銀，迄八十七
    年底，乙○○共侵占金額總計新台幣四百零八萬二千八百九十六元、美金六千四
    百零六點八元及港幣一萬六千元，嗣士騰公司代表人丙○○因公司財務狀況有異
    ，始查知上情。
二、案經被害人士騰公司提起自訴。
    理  由
一、訊據被告乙○○固承認如附表一所示之時間、方式侵占業務上所持有之金錢之事
    實，惟否認有偽造文書之犯行，辯稱：伊所侵占之金額約新台幣（下同）二、三
    百萬元，並無自訴人所指六百萬元之多，且伊於八十五年七月二日有匯十五萬零
    六百零五元存入士騰公司之戶頭，伊係因生意失敗，向地下錢莊借錢，為返還重
    利，方侵占公司款項云云，經查，被告以先將客票存入士騰公司甲存戶頭，再佯
    以士騰公司所開立之支票到期，甲存戶頭需存入款項以支應票款云云，而自士騰
    公司乙存帳戶提現金，因甲存帳戶內有先前存入之客票，故只需存入部分款項，
    被告即將餘款侵占入己、或將應收貨款、士騰公司應付之勞健保費用侵占入己之
    事實，有存摺影本、統一發票、轉帳傳票、支票、彰化商業銀行（下稱彰化銀行
    ）民生分行支票存款往來對帳單、彰化銀行支票存款交易明細表、貨款請款單、
    上海商銀匯出匯款申請單回條聯、八十六年士騰公司銷貨發票貨款收入一覽表、
    八十七年士騰公司銷貨發票貨款收入一覽表、彰化銀行民生分行九十年八月二日
    彰民生字第○一三八四號函暨士騰公司交易明細資料影本、台北銀行永春分行九
    十年七月二十七日北銀春管字第九○六○一二九三○○號函暨存款明細表、上海
    商銀承德分行九十年七月廿四日（９０）上承字第二九號函暨交易明細表、彰化
    銀行民生分行九十一年五月二十七日彰民生字第一○○三號函、第一商業銀行（
    下稱第一銀行）南松山分行九十一年六月十二日一南松山字第七十八號函暨八十
    三年十一月廿一日存款及取款憑條、八十六年十二月份至八十七年五月份勞工保
    險局保險費滯納金墊償提繳費繳款單收據聯、中央健康保險局台北分局納金繳款
    單、乙○○於上海商銀承德分行存款對帳單、上海商銀中山分行匯款單、上海商
    銀存摺存款取款憑條、外匯活期存款單等件附卷可證，又被告於八十七年七月二
    日乘將士騰公司匯出貨款至上海永海蠟燭廠之際，將其中部分貨款美金三千四百
    零六點八元侵占入己，且為掩藏上述侵占犯行，乃基於行使變造私文書之犯意，
    將上海商銀賣匯水單之日期「ＪＵＬ．１４．１９９８」變造為「ＪＵＬ．１０
    ．１９９８」，並傳真至上海永海蠟燭廠而為行使之事實，有上開賣匯水單正本
    、傳真稿及被告親自書立八十七年七月十四日切結書等件附卷可憑，被告雖辯稱
    事後有將部分款項匯入士騰公司帳戶云云，惟侵占罪係即成犯，一旦有易持有為
    所有之行為即成立侵占罪，縱嗣後再返還款項亦無解於侵占犯行之成立，故被告
    所為上開辯解，既未提出證據以實其說，且縱屬真實，亦無解於其侵占之犯行，
    故本件事證明確，被告之犯行堪以認定。
二、核被告所為，係犯刑法第三百三十六條第二項業務侵占罪及第二百十六條、第二
    百十條行使變造私文書罪。其變造私文書後進而行使，變造之低度行為應為行使
    之高度行為所吸收，不另論罪。其先後多次業務侵占犯行，時間緊接，罪名與構
    成要件相同，顯係基於概括犯意而為，應依連續犯規定論以一罪，並加重其刑。
    其所犯連續業務侵占罪及行使變造私文書罪之間，有方法結果之牽連關係，依刑
    法第五十五條後段之規定，應從較重之連續業務侵占罪處斷。爰審酌被告犯罪時
    間長達五年之久，且侵占金額高達四百五十餘萬元，金額之龐大，犯罪之動機、
    目的、手段，犯罪後迄今已四年餘，仍未能與自訴人達成和解，償還款項等一切
    情狀，判處如主文所示之刑。
三、自訴意旨另以：被告乙○○於民國八十年間起任職士騰企業有限公司（下稱士騰
    公司）會計一職，有關士騰公司財務均為其業務範圍，竟意圖為自己不法所有之
    概括犯意，連續自八十二年五月五日起至八十七年底，於如附表二所示之時間、
    方式，藉職務上存取款項、轉帳、收取貨款之便，並以偽造支票影本之方式，將
    因業務上所持有之如附表二所示之士騰公司款項金額侵占入己，因認被告涉有刑
    法第三百三十六條第二項業務侵占罪嫌、第二百十六條、第二百十條行使偽造私
    文書罪嫌及第二百零一條偽造有價證券罪嫌云云。按犯罪事實應依證據認定之，
    無證據不得推定其犯罪事實。又不能證明被告犯罪者，應諭知無罪之判決，刑事
    訴訟法第一百五十四條、第三百零一條第一項分別定有明文。訊據被告堅詞否認
    有附表二之業務侵占及偽造有價證券等犯行，辯稱：伊僅有利用於公司款項自乙
    存帳戶轉至甲存帳戶之際，侵占公司款項，伊並無偽造支票，且附表二之金額或
    有匯入士騰公司、或匯入其他公司以為貨款，均非伊所侵占等語。經查，附表二
    （一）之編號一至四之款項係匯入葛雷士國際有限公司帳戶、附表二（一）之編
    號五係匯入案外人歐信義帳戶及附表二（一）之編號六、七、九係匯入士騰公司
    帳戶之事實，有第一銀行南松山分行九十一年六月十二日一南松山字第七十八號
    函暨送款簿、活期存款取款憑條及轉帳收入傳票附卷可證，附表二（一）之編號
    十一為代書費用、編號十二、十三為交付案外人方先生及編號十九為報關費之貨
    款之事實，有存摺簿影本附卷可證，附表二（一）編號十七為事後匯至上海之貨
    款，亦為自訴人所承認，又附表二（一）之編號八、十、十四至十六、十八、二
    十為被告所否認，自訴人亦不爭執，附表二（三）編號一至三定存部分，經甲○
    向上海商銀中山分行函查結果為：士騰公司並未於八十五年十一月二十八日、八
    十六年一月二十日及八十六年一月廿二日有於該行解約之定存資料等語，有該行
    九十一年五月二十九日（９１）上中山字第○六○號函附卷可稽，另附表二（二
    ）編號一部份，自訴人僅提出傳真稿影本一紙以為匯款之依據，惟就該傳真稿內
    容以觀，僅表示將匯款予士騰公司之意，然是否確實匯款、匯入何帳戶、匯款金
    額為何等情，尚有疑義，則未能執此以證明被告有侵占該筆款項之犯行，而自訴
    人復未能舉證證明被告確實侵占此部分之款項，故未能證明被告有侵占附表二所
    示之金額之犯行。又自訴人自訴被告偽造有價證券之部分，雖自訴人提出支票影
    本資為論據，惟查，該份影本僅為空白之支票影本，並未能證明被告是否確有將
    該支票影本加以黏貼士騰公司之大小章印文而加以偽造，且自訴人亦未能明確指
    出被告以此方法所侵占之款項為何，此外復無其他證據足資證明，是並無任何積
    極證據足以證明被告有何偽造有價證券之犯行，揆諸前開法條規定，本應為被告
    無罪之諭知，惟自訴意旨認此部分與前開論罪科刑部分有牽連犯之裁判上一罪之
    關係，爰不另為無罪之諭知，併此敘明。
據上論斷，應依刑事訴訟法第三百四十三條、第二百九十九條第一項前段，刑法第五
十六條、第三百三十六條第二項、第二百十六條、第二百十條、第五十五條，罰金罰
鍰提高標準條例第一條前段，判決如主文。
中    華    民    國      九十一      年    八        月      十六    日
                                      臺灣臺北地方法院刑事第九庭
                                          審判長法  官  李英豪
                                                法  官  李莉苓
                                                法  官  林怡秀
右正本證明與原本無異。
如不服本判決，應於判決送達後十日內，向甲○提出上訴狀。
                                                書記官  賴敏慧
中    華    民    國      九十一      年     八       月     十六     日
附表一：
（一）侵占之方式：被告先將客票存入士騰公司甲存戶頭，再佯以士騰公司所開立之
      支票到期，甲存戶頭需存入款項以支應票款云云，而自士騰公司乙存帳戶提現
      金，因甲存帳戶內有先前存入之客票，故只需存入部分款項，被告即將餘款侵
      占入己。
編號    日    期    乙存提現金額    存入甲存金額    侵占之差額  備    註
                    （新台幣、元）  （新台幣、元）  （新台幣、元）
 一     82.06.00       00000            0000         00000  第一銀行
                                                                永春辦事處
 二     82.06.00           00000               0         00000  同右
 三     82.06.00           00000               0         00000  同右
 四     82.11.00           00000           00000         00000  同右
 五     82.12.00           00000           00000         00000  同右
 六     83.01.00           00000           00000         00000  同右
 七     83.01.00           00000               0         00000  同右
 八     83.01.00           00000           00000         00000  同右
 九     83.02.00          000000          000000         00000  同右
 十     83.10.00          000000                0        00000  同右，同日
                                                                存入士騰公
                                                                司乙存帳戶
        98338元
十一    83.11.00          000000                0       000000  同右
十二    83.12.00           00000                0        00000  同右
十三    84.04.00           00000            00000        00000  彰化銀行
                                                                民生分行
十四    84.06.00           00000                0        00000  同右
十五    84.06.00          000000           000000        00000  同右
十六    84.07.00          000000           000000        00000  同右
十七    84.07.00          000000           000000        00000  同右
十八    84.07.00          000000           000000        00000  同右
十九    84.08.00          000000           000000        00000  同右
二十    84.08.00           00000            00000        00000  同右
廿一    84.09.00           00000             0000        00000  同右
廿二    84.09.00         0000000          0000000       000048  同右
廿三    84.10.00          000000            00000        00000  同右
廿四    84.10.00         0000000          0000000        00000  同右
廿五    84.12.00          000000            00000       000000  同右
廿六    84.12.00          000000            00000       000000  同右
廿七    84.12.00          000000            00000       000000  同右
廿八    85.01.00          000000           000000        00000  同右
廿九    85.02.00          000000           000000         0000  同右
三十    85.03.00          000000           000000        00000  同右
卅一    85.05.00          000000           000000         0000  同右
卅二    85.06.00          000000            00000       000000  同右
卅三    85.07.00          000000           000000        00000  同右
卅四    85.07.00           00000                0        00000  同右
卅五    85.08.00          000000                0        000000 同右，同日
            存入220336
                                                                元
卅六    85.08.00           00000            00000        00000  同右
卅七    85.08.00          000000           000000        00000  同右
卅八    85.09.00           00000                0        00000  同右
卅九    85.09.00          000000           000000        00000  同右
四十    85.11.00            0000                0         0000  同右
四一    85.11.00           00000                0        00000  同右
四二    85.12.00           00000                0        00000  上海商銀
                                                                中山分行
四三    85.12.00          000000           000000       000000  同右
四四    85.12.00           00000                0        00000  彰化銀行
                                                                民生分行
四五    86.02.00            0000                0         0000  同右
四六    86.03.00           00000                0        00000  同右
四七    86.05.00          000000           000000        00000  同右
四八    86.05.00           00000                0        00000  同右
四九    86.07.00          000000           000000       000000  同右
五十    86.08.00          000000            00000       000000  同右
五一    86.09.00           00000                0        00000  同右
五二    86.09.00           00000                0        00000  同右
五三    86.09.00          000000           000000         0000  同右
五四    86.10.00           00000                0        00000  同右
五五    86.10.00          000000            00000        00000  同右
五六    86.10.00          000000            00000       000000  同右
五七    86.10.00          000000           000000       000000  同右
五八    86.11.00            0000                0         0000  同右
五九    86.12.00           00000            00000         0000  同右
六十    86.12.00           00000            00000          000  同右
六一    87.01.00           00000            00000        00000  同右
（二）侵占之方式：被告將應收之貨款侵占入己。
編  號      日    期      貨款金額      稅金金額      侵占金額
                      （新台幣、元）（新台幣、元）  （新台幣、元）
  一        86.03.00         00000           000         00000
  0        00.05.00          0000           000          0000
  0        00.07.26          5184        有入帳          0000
  0        00.08.00         00000        有入帳         00000
  0        00.00             0000            00          0000
  0        00.11.00                         000           000
  0        00.01.00           000            00           000
  0    00.09.00          0000                        0000
  0        00.11.00          0000            00          0000
（三）侵占之方式：被告盜用公司外幣。
編號    日    期    外幣種類     外幣金額
 一     86.12.24      美金           0000
 0     00.12.24      港幣           0000
 0     00.02.02      美金           0000
 0     00.02.09      美金           0000
 0     00.10.13      港幣           8000
（四）其餘侵占方式：
編號  日期          侵占手法                     侵占金額（新台幣、元）
 一   85.03至87.05  將公司員工的健保費挪為己用   00000
 0   00.12至87.05  將公司員工的勞保費挪為己用   4500
附表二：被告否認之部分
（一）侵占之方式：被告先將客票存入士騰公司甲存戶頭，再佯以士騰公司所開立之
      支票到期，甲存戶頭需存入款項以支應票款云云，而自士騰公司乙存帳戶提現
      金，因甲存帳戶內有先前存入之客票，故只需存入部分款項，被告即將餘款侵
      占入己。
編號    日    期    乙存提現金額    存入甲存金額    侵占之差額
                    （新台幣、元）  （新台幣、元）  （新台幣、元）
 一     82.05.00          000000           00000        000000
 0     82.07.00          000000           000000        00000
 0     82.08.00          000000            00000       000000
 0     82.09.00          000000                0       000000
 0    00.12.00          000000           000000       000000
 六     83.03.00           00000                0        00000
 0     00.07.00          000000                0       000000
 0     00.10.00          000000           000000       000000
 九     83.11.00            0000                0         0000
 十     84.05.00          000000            00000       000000
十一    86.05.00           00000            00000        00000
十二    86.06.00           00000                0        00000
十三    86.08.00           00000                0        00000
十四    87.03.00           00000                0        00000
十五    87.03.00           00000                0        00000
十六    87.05.00           00000                0        00000
十七    87.07.00           00000                0        00000
十八    87.08.00           00000        0        00000
十九    87.09.00           00000                0        00000
0十    87.12.00           00000                0        00000
（二）侵占之方式：被告盜用公司外幣。
編號    日    期    外幣種類     外幣金額
 一     87.11.09      港幣           6500
（三）其餘侵占方式：
編號    日    期    侵        占        手        法    侵占金額（新台幣）
 一     85.11.28    將公司在上海銀行之存款解約000000      000000元
                    元，全數侵占之。
 二     86.01.20    將公司在上海銀行之存款解約000000       00000元
                    元，僅存入公司乙存帳戶130837元
 三     86.01.22    將公司在上海銀行之存款解約000000       00000元
                    元，僅存入公司乙存帳戶273945元
附錄本案論罪科刑法條全文：
刑法第三百三十六條
一對於公務上或因公益所持有之物，犯前條第一項之罪者，處一年以上、七年以下有
  期徒刑，得併科五千元以下罰金。
二對於業務上所持有之物，犯前條第一項之罪者，處六月以上五年以下有期徒刑，得
　併科三千元以下罰金。
三前二項之未遂犯罰之。
刑法第二百十六條
行使第二百十條至第二百十五條之文書者，依偽造、變造文書或登載不實事項或使登
載不實事項之規定處斷。
刑法第二百十條
偽造、變造私文書，足以生損害於公眾或他人者，處五年以下有期徒刑。
